臺灣桃園地方法院刑事判決　　　　　　　94年度交訴字第41號
公　訴　人　台灣桃園地方法院檢察署檢察官
被　　　告　丙○○　男　27歲.
選任辯護人　彭國良　 律師
上列被告因業務過失致死案件，經檢察官聲請簡易判決處刑（93
年度偵字第13907 號），本院改依通常程序審理，判決如下：
    主  文
丙○○無罪。
    理  由
一、檢察官聲請簡易判決處刑意旨以：被告丙○○係桃園縣楊梅
　  鎮清潔隊隊員，平日從事駕駛垃圾車搭載清潔隊員清運垃圾
　　之工作，為從事駕駛業務之人。緣於民國九十三年四月二十
  　九日晚間，丙○○駕駛車號七六一—ＱＥ號垃圾車，自楊梅
　　鎮清潔隊出發，於當日約二十時二十分許，途經楊梅鎮○○
　  路○段十二號前時，本應注意汽車應在遵行車道內行駛，不
    得駛入來車車道，且依當時情形，又無不能注意之情形，為
　　求當日垃圾清運作業方便，竟擅自侵入對向車道，適有鄭金
  　水騎乘車號ＧＰ六—八二七號重機車沿同路由楊梅往湖口方
　　向駛至，因嚴重酒後駕車且亦疏未注意車前狀況，致撞及前
  　開垃圾車左前車頭，鄭金水因而人車倒地，並受有頭、胸部
　　挫傷，經送醫急救仍不治死亡，因認被告涉有刑法第二七六
  　條第二項之罪嫌。
二、被告係楊梅鎮清潔隊之駕駛，於上述時地駕駛垃圾車清運垃
    圾時，因收集垃圾而駛入對向路旁，被害人自被告前方騎乘
    車牌GP6-827 號機車沿同路自楊梅往湖口方向行駛，被害人
    騎乘機車撞擊被告所駕車輛之左前方後，人車倒地而受有頭
    、胸挫傷，經送醫後死亡之事實，為被告所是認，並有道路
    交通事故調查報告表一份、現場圖暨車損照片十四張在卷可
    證；被害人鄭金水係因本件車禍造成頭、胸部挫傷而死亡之
    事實，亦經檢察官督同法醫相驗被害人屍體確認無訛，製有
　  相驗屍體證明書、驗斷書、勘驗筆錄各一份及相驗照片附卷
    足憑。檢察官依上開證據認被告涉有上述罪嫌固非無見，然
    本院查：
  (一)訊之被告否認其有何過失致死罪嫌，辯稱：伊當時是因為順
    向沒有住家，而對向有住家要倒垃圾，伊為便民，所以就將
    車子開到對向的路邊，伊將車開到路邊白線之外，被害人撞
    伊車時，車子是停止狀態；是被害人自己撞過來的，伊見被
    害人直線騎來，伊在被害人撞擊伊車前三、四十公尺即有鳴
    按喇叭，但被害人還是撞上伊車等語。被告就被訴事實係否
    認其有何過失之處。
  (二)證人甲○○於本院審理時證稱：事發當天伊和被告一齊外出
    執行業務，被告是垃圾車駕駛，伊是在垃圾車後面操作，是
    為了方便民眾倒垃圾才將車開到對向去，車子當時有開大燈
    及警示燈，亦有鳴放收垃圾之音樂，當民眾倒完垃圾後，伊
    站上車後踏板準備做手勢給司機，要司機開車，此時伊有聽
    到ㄅㄧㄤˋ的一聲，很大聲，在撞擊前伊有聽到司機按車喇
    叭的聲音，被告一直按喇叭等語。證人乙○○於本院審理時
    證稱：當天伊開資源回收車跟在被告開的垃圾車後面，伊因
    為聽到ㄅㄧㄤˋ的一聲而下車，當時是因為有住戶要倒垃圾
    ，所以開到對向去，住戶倒完垃圾後，因垃圾車在壓縮垃圾
    ，所以停住，伊車也停在後面，在此期間伊聽到ㄅㄧㄤˋ的
    一聲，伊下車查看才知發生事情，當時垃圾車有開大燈及警
    示燈，亦有放音樂等語。上開二證人均稱係為方便民眾而將
    車開至對向收垃圾，且在發生本件事故時，垃圾車係停止狀
    態，垃圾車有開大燈及警示燈，亦有鳴放音樂，與被告所辯
    情節相符，尚無不可信之處；且徵諸吾人日常生活實情，垃
    圾車在執行勤務時，為通知民眾前來倒垃圾，均以高音量播
    放音樂，且垃圾車在收集垃圾時，因多會阻擋交通，故其全
    程均開啟警示燈，而本案發生時係在夜間，垃圾車於夜間行
    駛，自無不開啟大燈之理，是本件被告所駕垃圾車於發生事
    故當時之狀態，應係如證人所述之情形。被告所駕之垃圾車
    當時之狀態既有燈光、警示燈及音樂聲，自足以提醒往來行
    人及車輛注意該垃圾車之存在；且依道路交通事故調查報告
    表所載：本件事故發生地點係直路，路中無障礙，當時係晴
    天，視距良好。於此情形下，在該路段行駛之來往車輛、行
    人，均無不能注意垃圾車停於該處；尤以該垃圾車當時並非
    處於陰暗無聲之狀態，其燈光、音響均足以警示一般人注意
    ，然被害人卻逕駛向垃圾車而發生事故，被害人之注意程度
    顯有嚴重不足之疏失。
  (三)依桃園縣警察局楊梅分局楊警分交字第0948008081號函所示
    ，該處並無禁止停車之限制，故被告非不得於該處停車；依
    現場圖及照片所示，被告所駕之垃圾車係停於路面邊線之外
    ，未佔用被害人所遵行方向之車道，被告於停放車輛時，已
    注意將車儘靠路邊，亦合於路邊停車之規定。雖被告停車之
    方向與行車方向相反，但本件係被害人自行撞擊被告所駕之
    車而肇事者，此業經證人甲○○、乙○○陳證甚明。另本院
    核現場圖亦無有被告車輛之煞車痕，一般車輛於發生撞擊前
    ，駕駛者之反應通常係採取煞車之措施以減輕撞擊力，本件
    被告之車未有煞車痕，亦足證被告之車當時係停止狀態。被
    告之車既係停止狀態，故本件事故之發生，應係由被害人撞
    擊被告之車而導致者。查被告雖為逆向停車，然其停車僅為
    一靜態之事實，被害人係自行撞擊停放在該處之垃圾車，被
    害人既朝該垃圾車停放之位置行進，則垃圾車為順向或逆向
    停放，被害人均會撞擊該車，是垃圾車之停放方向自無關乎
    被害人是否會撞擊被告所駕之垃圾車，故被告雖逆向停車，
    惟其與被害人之死亡與否，並無因果關係，尚不得執此以認
    定被告對本件車禍之發生為有過失。
  (四)另依卷附天成醫院生化檢驗報告所載，被害人之血液中之酒
    精濃度為174.45mg/dl ，換算成吐氣酒精濃度即為0.87mg/l
    ，是被害人顯有酒後駕車之事實，其酒精濃度已超過禁止駕
    車之標準數倍，違反道路交通安全規則第一一四條第二款之
    規定，被害人於此情形下，其本身顯有不能安全駕駛之可能
    肇事因素存在。又道路交通安全規則第九八條第一項第五款
    規定，汽車除準備停車或臨時停車外，不得駛出路面邊線，
    依現場圖及現場照片所示，被告係撞擊被告所駕垃圾車之左
    前方，而被告之車係停於路旁路面邊線之外，其車左側更接
    近道路邊緣，被害人於撞擊前即係行駛於路面邊線之外近道
    路邊緣而撞擊被告所駕之車。換言之，被害人並未於其應遵
    行之車道內行駛，其駛出路面邊線而行駛，亦違上開規定。
    本件被告停車之位置，並不妨礙被害人在遵行車道內之正常
    行駛，被害人如依規定正常行駛，即不致造成本件車禍之發
    生；被害人偏離其應遵行之車道而駛出路面邊線外撞擊被告
    停止於路邊之垃圾車，被害人之行為方係造成本件車禍之原
    因，被告並無可歸責之原因。
  (五)綜上所論，被告逆向停車縱有不當，然被害人之死亡與被告
    逆向停車間並無因果關係，被告對本件車禍之發生復無其他
    可歸責之原因，自不得令負過失致死罪責。
  (六)按被告是否成立犯罪，係法院依調查證據並斟酌全辯論意旨
    之結果而為判斷之職責，不得委由他人代行。本件經檢察官
    於偵查中送請台灣省桃園縣區車輛行車事故委員會鑑定，該
    會之鑑定意見認丙○○逆向行駛為肇事主因；鄭金水嚴重酒
    醉駕駛重機車且疏未注意車前狀況為肇事次因。有該委員會
    九十三年八月六日桃鑑字第0935200703號函在卷可稽。本院
    於審判期日並未提示該函及鑑定意見書交當事人辯論，乃係
    因該鑑定意見書亦係綜合卷內證據並依一般事理而為判斷，
    佐以法律之規定而論定事故之肇事原因，此一過程與法院判
    斷被告是否成立犯罪之過程相同，其所為並非對就法院能力
    所不及之專門學科知識提供專業意見，而係對本事件下結論
    ，不能認係為鑑定。如本院依其結論而為認定被告有無過失
    之依據，無異由該委員會取代法院依調查證據而為判斷之職
    責，故不於審判期日調查之，併此敘明。
三、本件不能證明被告犯罪，自應為無罪之諭知。
據上論斷，應依刑事訴訟法第四五二條、第三０一條第一項，判
決如主文。
本案經檢察官謝雯璣到庭執行職務。
中　　華　　民　　國　　94　　年　　5 　　月　　27    日
                              審判長法　官　林 明 洲
                                    法  官  林 春 鈴
                                    法  官  何 燕 蓉
以上正本證明與原本無異。
如不服本判決應於判決送達後10日內向本院提出上訴狀。
                                    書記官　顏 美 惠
中　　華　　民　　國　　94　　年　　5 　　月　　27    日
